【裁判字號】    96,上易,178
【裁判日期】    970318
【裁判案由】    分割共有物
【裁判全文】
臺灣高等法院臺中分院民事判決         96年度上易字第178號
上  訴  人  戊○○（即許春仁）
訴訟代理人  陳宏盈律師
複代理人    甲○○
                        2
上  訴  人  丁○○
            丙○○○
被  上訴人  乙○○（即張聯燈之承受訴訟人）
                        號9樓
訴訟代理人  沈朝江律師
上列當事人間分割共有物事件，上訴人對於中華民國96年4月23
日臺灣彰化地方法院第一審判決（95年度訴字第552號）提起上
訴，於民國97年3月4日辯論終結，本院判決如下：
    主  文
原判決廢棄。
兩造共有坐落彰化縣芬園鄉○○○段五六五－四地號，地目旱，
面積一一０八平方公尺土地，應分割如附圖乙案所示編號Ａ部分
面積一六一平方公尺分歸丙○○○取得；編號Ｂ部分面積一六一
平方公尺、Ｃ部分面積一六一平方公尺分歸丁○○、戊○○取得
按應有部分各二分之一保持共有；編號Ｄ部分面積四八三平方公
尺分歸乙○○（即張聯燈承受訴訟人）取得；編號Ｅ部分面積一
四二平方公尺，由共有人按應有部分比例即乙○○二分之一其餘
共有人各六分一保持共有。丙○○○應補償乙○○新台幣三萬零
八百六十四元，丁○○、戊○○應補償乙○○新台幣四萬三千三
百三十五元。
一、二審訴訟費用由被上訴人負擔二分之一，其餘由上訴人負擔
。
    事實及理由
一、本件分割共有物事件，對於共同訴訟之各人必須合一確定，
    上訴人戊○○上訴效力及於同造之丁○○、丙○○○，均列
    為上訴人。
二、一審原告張聯燈二審程序中於九十六年八月三日去世，由其
    子乙○○聲明承受訴訟並就系爭土地張聯燈應有部分辦理分
    割繼承登記完畢。
三、張聯燈於原審起訴主張系爭坐落彰化縣芬園鄉○○○段五六
    五－四地號地目旱面積一一０八平方公尺為兩造共有，其應
    有部分比例為張聯燈二分之一，其餘共有人各六分之一，屬
    農業發展條例八十九年一月四日修正施行前之共有耕地，依
    該條例第十六條第一項第四款規定得分割為單獨所有，兩造
    就系爭土地無不分割之協議，惟共有人未能協議分割，依民
    法第八二三條、第八二四條第一項第一款訴請分割系爭土地
    。
四、原審認張聯燈之請求有理由，准予分割共有物，分割方法如
    原判決附圖一所示，丁○○不服上訴，上訴人等聲明請求判
    決如主文所示。被上訴人聲明請求駁回上訴，第一審訴訟費
    用由上訴人負擔。
五、本院關於兩造攻擊防禦方法之意見及法律上之意見，除分割
    方法外與第一審判決相同茲予引用。
六、系爭土地地形東西狹長，西側臨路（大彰路約十五米路寬）
    ，東側臨約一米小徑，附圖乙案Ａ部分，有丙○○○之鋼筋
    磚造水泥三層樓房業經本院受命法官勘明。原判決分割方案
    分割方法橫向對分南北二塊，北側分由上訴人三人保持共有
    ，南側分歸被上訴人取得，固均可臨接大彰路，惟地形益見
    狹長，不利土地利用，已非允當，上訴後，上訴人主張附圖
    乙案分割方法，上訴人丙○○○不再保持共有，依其建物位
    置分取Ａ部分，東側Ｄ部分分歸被上訴人，另於南側Ｅ部分
    留設三米道路按原應有部分比例保持共有，Ｂ、Ｃ部分合為
    一宗分歸丁○○、戊○○按應有部分各二分之一保持共有，
    較符土地利用經濟原則，其因臨路或裏地所產生之價差，業
    經兩造合意之華聲科技不動產估價師聯合事務所鑑價結果如
    附表所示，核屬可採，依此鑑價結果補償被上訴人，亦屬公
    允。至被上訴人所主張之甲案分割方法，Ａ、Ａ1、Ａ2部分
    過予細長，不宜採用。綜上本件分割方法應以附圖乙案為可
    採。
七、據上論結本件上訴為有理由，依民事訴訟法第四百四十九條
    第一項，第八十條之一，判決如主文。
中    華    民    國    97    年    3     月    18    日
                  民事第四庭    審判長法  官  黃斐君
                                      法  官  張浴美
                                      法  官  陳蘇宗
以上正本係照原本作成。
不得上訴。
                                      書記官    林水濱
中    華    民    國    97    年    3     月    19    日
                                                      Ｍ
附表：乙方案各共有人增減差分析表及各共有人應受補金額配賦
      表
  各共有人增減差額分析表：
┌──┬──────┬─────┬─────┬────┐
│編號│   持有人   │分割價值  │持分價值  │增減差值│
├──┼──────┼─────┼─────┼────┤
│Ａ-1│  丙○○○  │   356,164│   325,300│  30,864│
├──┼──────┼─────┼─────┼────┤
│Ｂ-1│   丁○○   │   362,758│   325,300│  37,458│
├──┼──────┼─────┼─────┼────┤
│Ｃ-1│   戊○○   │   331,177│   325,300│   5,877│
├──┼──────┼─────┼─────┼────┤
│Ｄ-1│   張聯燈   │   901,698│   975,897│ -74,199│
├──┼──────┼─────┼─────┼────┤
│Ｅ-1│道路維持共有│   213,000│   213,000│       0│
├──┴──────┼─────┼─────┼────┤
│                  │ 2,164,797│ 2,164,797│       0│
└─────────┴─────┴─────┴────┘
  各共有人應受補金額配賦表：
┌──────┬──────┬───┐
│            │   張聯燈   │ 合 計│
│            ├──────┤      │
│            │ （-74,199）│      │
├──────┼──────┼───┤
│ 丙○○○   │      30,864│30,864│
│（+30,864） │            │      │
├──────┼──────┼───┤
│ 丁○○     │      37,458│37,458│
│（+37,458） │            │      │
├──────┼──────┼───┤
│ 戊○○     │       5,877│ 5,877│
│（+5,877）  │            │      │
├──────┼──────┼───┤
│   合  計   │      74,199│74,199│
└──────┴──────┴───┘


司法院資訊處製作；財團法人民間司法改革基金會備份。
